臺灣高等法院民事裁定
111年度抗字第61號
抗  告  人  李東秋  
相  對  人  臺灣銀行股份有限公司

法定代理人  呂桔誠  
上列當事人間聲明異議事件，抗告人對於中華民國110年12月22
日臺灣臺北地方法院110年度店事聲字第62號所為裁定提起抗告
，本院裁定如下：
    主  文
原裁定廢棄。
    理  由
一、按我國目前係採二元訴訟制度，關於民事訴訟與行政訴訟審
    判權之劃分，應由立法機關通盤衡酌爭議案件之性質及既有
    訴訟制度之功能（諸如法院組織及人員之配置、相關程序規
    定、及時有效之權利保護等）決定之。法律未有規定者，應
    依爭議之性質並考量既有訴訟制度之功能，定其救濟途徑。
    亦即，關於因私法關係所生之爭議，原則上由普通法院審判
　　；因公法關係所生之爭議，原則上由行政法院審判（司法院
    大法官會議釋字第695號、第758號、第759號、第772號、第
    773號、第787號解釋意旨參照）。次按訴訟事件是否屬於普
    通法院之權限，應以原告起訴主張為訴訟標的之法律關係是
    否私法上之爭執為準。又行政程序法第135條規定：公法上
    法律關係得以契約設定、變更或消滅之。但依其性質或法規
    規定不得締約者，不在此限。此即行政契約與私法契約之區
    別，應以契約主體（當事人之法律地位）、契約之目的、內
    容、其發生公法或私法上權利義務變動之效果及訂立契約所
    依據之法規性質等項為綜合考量。凡不得作私法契約標的而
    以契約型態作成時，自應視之為行政契約。倘契約標的性質
    上非私法契約或行政契約所獨佔，應參酌契約目的之所在，
    判斷其屬性，遇有爭議時，則依下列標準為綜合判斷：㈠契
    約之一方為行政機關。㈡契約之內容係行政機關一方負有作
    成行政處分或其他公權力措施之義務。㈢執行法規規定原本
    應作成行政處分而以契約代替。㈣約定內容涉及人民公法上
    權利義務關係。㈤約定事項中列有顯然偏袒行政機關一方之
    條款，使行政機關享有特權或優勢之約定。因此，判斷是否
    為行政契約，應以契約目的是否係行政機關基於公益履行其
    法定職務，以及契約內容是否涉及人民公法上之權利義務等
    綜合判斷之（最高法院95年度台抗字第341號民事裁定、最
    高行政法院101年度判字第716號判決意旨同此見解）。是以
　　，倘原告起訴所為主張係因行政契約而生爭議，即屬公法事
    件，應由行政法院管轄；若否，則由普通法院管轄。
二、抗告人聲明異議及抗告意旨略以：伊為臺北市青少年發展處
    退休人員，於民國（下同）105年3月2日退休，依退休公務
    人員一次退休金與養老給付優惠存款辦法（下稱優惠存款辦
    法）第2條規定，由考試院銓敘部核定伊年資共17年9月，本
    （年功）俸額新臺幣（下同）41,755元，月退休金共29,647
　　元，給予得辦理優惠存款共1,127,385元，並繳還555,200元
    予舊制支給機關財政部（見本院卷第7頁、第13頁至第18頁
　　）。惟相對人擅自解除109年3月2日到期之優惠存款、變造1
    07年7月1日起利率變更為9％，致伊無法依優惠存款辦法第15
    條領取臺北市政府所辦理之優惠存款而受有損害等情形。按
    系爭優惠存款辦法第2條第2項規定：相對人及其分支機構為
    受理優惠存款機構，應無權變更其優惠存款之內容，上開相
    對人擅自變更優惠存款內容之行為，致伊無法按時領取退休
    金之利息無法生活。爰提起本件抗告，請求廢棄原裁定等語
    。
三、經查：原法院司法事務官審酌抗告人係主張，相對人減少給
    付退休金及優惠存款為由，而聲請核發支付命令，認抗告人
    之主張為公法上給付行政性質之爭議，非由普通法院審究而
    駁回抗告人支付命令之聲請，抗告人聲明異議後，亦經原法
    院以該法院司法事務官以無審判權為由，駁回抗告人支付命
    令之聲請，尚無違誤為由，以原裁定駁回抗告人之異議。然
    觀諸抗告人向原法院聲請核發支付命令之請求原因及事實略
    謂：抗告人依優惠存款辦法第2條、第3條規定計算之公保養
    老給付優惠存款金額1,127,385元，相對人所屬汐止分行於1
    07年7月1日起，依優惠存款辦法第9條第2項及第10條第1項
    規定，擅自解除109年3月2日到期優惠存款，變造107年7月1
    日起利率9％等，惟相對人無權做此變更；因而請求相對人應
    給付抗告人每月利息16,910元，及自107年7月1日起至清償
    日止，按週年利率百分之五計算之利息等語（見原法院11
　　0年度司促字第12375號卷第5頁至第6頁）。是本件核係兩造
    基於養老給付優惠存款辦法所生給付優惠儲蓄綜合存款利息
    之爭議。按大法官會議解釋意旨，相對人僅受主管機關銓敘
    部委託辦理優惠存款之事務，自非行政程序法第2條第2項所
    定義之行政機關，除非有行政機關依法定程序將公權力委託
    其行使外，無從取得擬制行政機關之地位。抗告人取得優惠
    存款之資格，並至相對人處開戶存款後，就雙方之存款、利
    息計算與給付等，皆與公權力之行使無關。故本件性質上應
    屬私法契約，參照前開釋字第787號解釋意旨及最高法院裁
    定、最高行政法院判決意旨，本件兩造間之前開爭議應由普
    通法院管轄。原裁定以本件應屬公法上給付行政性質為由，
    認原法院司法事務官駁回抗告人支付命令之聲請，並無違誤
    為由，裁定駁回抗告人之異議，尚有未洽。抗告意旨指摘原
    裁定不當，求予廢棄，為有理由，爰廢棄原裁定，發回原法
    院更為妥適之處理。
四、據上論結，本件抗告為有理由，爰裁定如主文。
中　　華　　民　　國　　111 　年　　1 　　月　　21　　日
                  民事第十庭    
                        審判長法  官   黃嘉烈
                              法  官   張文毓
                              法  官   高明德
正本係照原本作成。
本裁定除以適用法規顯有錯誤為理由外，不得再抗告。如提起再
抗告，應於收受送達後10日內委任律師為代理人向本院提出再抗
告狀。並繳納再抗告費新臺幣１千元。
中　　華　　民　　國　　111 　年　　1 　　月　　21　　日

                              書記官   郭彥琪